臺灣高等法院刑事裁定　　　　　　　 100年度交抗字第1041號
抗　告　人
即受處分人　古明華
上列抗告人因違反道路交通管理處罰條例事件，不服臺灣桃園地
方法院，中華民國100年6月16日所為裁定（100年度交聲字第292
號），提起抗告，本院裁定如下：
    主  文
抗告駁回。
    理  由
一、原裁定意旨略以：抗告人即受處分人古明華於民國（下同）
    100年2月15日15時16分許，駕駛車牌號碼U9-7356號自用小
    客車（下稱自用小客車），行經有燈光號誌管制之桃園縣楊
    梅市○○街與福德街口時，於燈光管制號誌為紅燈時，闖越
    紅燈，經原舉發單位桃園縣政府警察局楊梅分局設置之科學
    儀器拍照採證，認自用小客車車主古佳鷺違反道路交通管理
    處罰條例第53條第1項規定製單逕行舉發，嗣經古佳鷺申請
    歸責抗告人，而經原處分機關認抗告人上開違規行為明確，
    遂於100年3月25日以壢監裁字第裁53-DB0000000號違反道路
    交通管理事件裁決書（下稱裁決書），依道路交通管理處罰
    條例第53條第1項、第63條第1項第3款、第85條第1項及違反
    道路交通管理事件統一裁罰基準表之規定，裁處罰鍰新臺幣
    （下同）2,700元，並記違規點數3點等情，有照片2張及上
    開裁決書1份在卷可憑，且為抗告人所肯認，是本件違規事
    實事證明確，原處分機關裁處抗告人罰鍰2,700元，並記違
    規點數3點核無違誤，抗告人聲明異議為無理由，應予駁回
    等語。
二、抗告意旨略以：抗告人自來均遵守交通安全規則，但若行駛
    當中，有可能危及自身或前後方之車輛，甚至會對自己車內
    乘坐人員有安全顧慮之狀態時，以以人安、車安為先，當日
    行進中因前車速度放慢，抗告人短瞬間不該也不宜猛踩煞車
    (因車上有家人)，故而採取適當之連續性煞車動作，原裁定
    認無緊急避難之適用，顯有誤解，為此提起抗告云云。
三、經查：
  (一)按汽車駕駛人駕駛汽車，應遵守道路交通標誌、標線、號誌
    之指示，道路交通安全規則第90條前段定有明文。次按汽車
    駕駛人，行經有燈光號誌管制之交岔路口闖紅燈者，處新臺
    幣（下同）1800元以上5400元以下罰鍰，道路交通管理處罰
    條例第53條第1項定有明文。又汽車駕駛人駕駛汽車違反道
    路交通管理處罰條例第53條之規定者，除應依該條所規定之
    罰鍰處罰外，並應分別記違規點數3點，同條例第63條第1項
    第3款定有明文。再按停止線，用以指示行駛車輛停止之界
    限，車輛停止時，其前懸部分不得伸越該線；車輛面對圓形
    紅燈表示禁止通行，不得超越停止線或進入路口。道路交通
    標誌標線號誌設置規則第170條第1項前段、第206條第1項第
    5款第1目分別訂有明文。而車輛面對圓形紅燈時仍逕予穿越
    路口至銜接路段，含左轉、直行、迴轉及右轉（依箭頭綠燈
    允許行駛者除外），即視為闖紅燈之行為，業據交通部82年
    4月22日交路字第009811號函釋示甚明。另汽車駕駛人有下
    列情形之一，當場不能或不宜攔截製單舉發者，得對汽車所
    有人逕行舉發之：一、闖紅燈或平交道。道路交通管理處罰
    條例第7條之2第1項第1款亦有明文。
  (二)抗告人確於前開時、地有前揭之違規事實，有照片2張及裁
    決書1份在卷可憑，依照片所示，該路口燈號於當日15時16
    分12秒已亮起紅燈，抗告人於燈號轉換為紅燈時，尚未跨越
    停止線，嗣於同日15時16分13秒，抗告人所駕車輛已跨越停
    止線欲通過路口。則抗告人若遵守號誌，於燈號變換為紅燈
    時，停車於停止線後，而非緊隨前方車輛之後，自不會因前
    方車速是否過慢，而須緊急踩煞車之情事。抗告人捨棄依規
    定停等紅燈之消極駕駛行為，自行選擇強行通過交岔路口，
    可能侵害垂直車道車輛或路口行人路權，甚至引發車禍事故
    之風險，採取闖越紅燈之積極違規行為，自不容事後再以前
    車車速驟降等情卸責。
  (三)又按因避免緊急危難而出於不得已之行為，係基於社會之公
    平與正義所為不罰之規定。倘其危難之所以發生，乃因行為
    人自己過失行為所惹起，而其為避免自己因過失行為所將完
    成之犯行，轉而侵害第三人法益；與單純為避免他人之緊急
    危難，轉而侵害第三人法益之情形不同。依社會通念，應不
    得承認其亦有緊急避難之適用（最高法院72年台上字第7058
    號判決意旨參照）。本件，抗告人辯稱因前車通過完後驟然
    降低車速，抗告人為確保人車安全而不敢踩煞車云云，然此
    情況發生，係因抗告人未於前方之燈號業已轉換為紅燈之際
    ，依規定於停止線後停車所致，自屬抗告人自己行為所惹起
    ，依上開判決意旨所示，已無緊急避難之適用。另依卷附照
    片所示(原審卷第7頁反面)，該路口當時車子不少，抗告人
    所駕車輕係緊挨著前方一輛自用小客車，抗告人亦陳稱前車
    速度甚慢，抗告人之車速自不可能太快，而處於隨時可以煞
    停之情況，只要輕踩煞車，即可安全停下，而不損及車內乘
    客之安全，且抗告人所駕車輛之後，並無他車緊跟，亦無遭
    他車自後追撞之風險，自非緊急危難之情況，難認為有何不
    得已之情形，與緊急避難之要件不合，是抗告人所辯，要無
    可採。
  (四)綜上，原審裁定並無違法或不當，抗告人仍執陳詞，恣意指
    摘原裁定不當，為無理由，應予駁回。
四、據上論結，應依道路交通事件處理辦法第25條，刑事訴訟法
    第412條，裁定如主文。
中    華    民    國   100    年    8     月    15    日
                  交通法庭審判長法  官  王炳梁
                                法  官  黃雅芬
                                法  官  陳世宗
以上正本證明與原本無異。
不得再抗告。
                                書記官  李佳穎
中    華    民    國   100    年    8     月    15    日